臺灣屏東地方法院刑事判決　　　　　　 100年度訴字第1467號
公　訴　人　臺灣屏東地方法院檢察署檢察官
被　　　告　陳盈甫
上列被告因違反毒品危害防制條例案件，經檢察官提起公訴（
100 年度毒偵字第2265號），因被告於本院準備程序中就被訴事
實為有罪之陳述，經本院告知簡式審判程序之旨，並聽取當事人
之意見後，本院合議庭裁定由受命法官獨任進行簡式審判程序審
理，判決如下：
    主  文
陳盈甫施用第一級毒品，累犯，處有期徒刑拾月，扣案之海洛因
壹包（驗餘淨重零點零柒貳公克）、毒品施用工具（水車）壹組
均沒收銷燬之。
事  實
一、陳盈甫前於民國93年間因施用毒品案件，經本院以93年度毒
    聲字第144 號裁定送觀察、勒戒後，認無繼續施用毒品之傾
    向，於93年3 月22日執行完畢釋放出所，並經臺灣屏東地方
    法院檢察署檢察官以93年度毒偵字第452 號為不起訴處分確
    定。其於前開觀察、勒戒執行完畢釋放後5 年內之94年間，
    復因施用第一級毒品及第二級毒品案件，經本院以94年度訴
    字第1111號判決分別判處有期徒刑1 年、10月，應執行有期
    徒刑1 年8 月確定；又於95年間因施用第一級毒品及第二級
    毒品案件，經本院以96年度訴緝字第21號判決分別判處有期
    徒刑1 年2 月、1 年，應執行有期徒刑2 年確定。上開案件
    嗣經本院96年度聲減字第1795號裁定減刑，分別減為有期徒
    刑6 月、5 月，應執行有期徒刑10月，以及減為7 月、6 月
    ，應執行有期徒刑1 年確定，而於97年12月17日縮短刑期執
    行完畢。詎猶不知悔改，明知海洛因及甲基安非他命分屬第
    一、二級毒品，不得持有及施用，基於施用第一級毒品海洛
    因及第二級毒品甲基安非他命之犯意，於100 年9 月18日17
    時許，在屏東縣新埤鄉○○村○○路58號，將海洛因及甲基
    安非他命一起置於玻璃球內，以火加熱燒烤吸食煙霧之方式
    ，施用海洛因及甲基安非他命1 次。嗣於同年月19日10時45
    分許，於上址因另案通緝為警緝獲，並扣得第一級毒品海洛
    因1 包（驗餘淨重0.072 公克）及毒品施用工具（水車）1
    組，復徵得其同意後採尿液送驗，結果呈海洛因代謝後之可
    待因、嗎啡及甲基安非他命陽性反應，而悉上情。
二、案經屏東縣政府警察局潮州分局報告臺灣屏東地方法院檢察
    署檢察官偵查起訴。
    理  由
一、本件被告所犯係死刑、無期徒刑、最輕本刑為3 年以上有期
    徒刑以外之罪，亦非高等法院管轄第一審之案件，於本院準
    備程序進行中，被告就被訴事實為有罪之陳述，經受命法官
    告知被告簡式審判程序之旨，並聽取公訴人及被告之意見後
    ，本院合議庭認無不得或不宜改依簡式審判程序進行之情事
    ，爰依刑事訴訟法第273 條之1 第1 項，裁定由受命法官獨
    任進行簡式審判程序，並依刑事訴訟法第273 條之2 之規定
    ，簡式審判程序之證據調查，不受同法第159 條第1 項、第
    161 條之2 、第161 條之3 、第163 條之1 及第164 條至第
    170 條規定之限制，合先敘明。
二、前揭事實，業據被告於警詢、偵查及本院審理中均坦承不諱
    ，而被告為警查獲時所採得之尿液經送請正修科技大學超微
    量研究科技中心以GC/MS 氣相層析質譜儀法確認檢驗後，確
    呈海洛因代謝後之可待因、嗎啡及甲基安非他命陽性反應，
    此有該中心於100 年10月6 日編號R00-0000-000號尿液檢驗
    報告、屏東縣政府警察局潮州分局偵辦疑似施用毒品尿液檢
    體送驗代號與真實姓名對照表、屏東縣警察局潮州分局毒品
    類初步檢驗報告表各乙份在卷可參。又扣案之白色粉末1 包
    ，經送請高雄市立凱旋醫院檢驗結果，確含有第一級毒品海
    洛因成份（檢驗前淨重0.08公克、檢驗後淨重0.072 公克）
    ，有該院100 年10月3 日高市凱醫驗字第17365 號濫用藥物
    成品檢驗鑑定書鑑定書乙紙附卷可憑（毒偵卷第23頁）；另
    扣案之毒品施用工具（水車）1 組，經屏東縣政府警察局潮
    州分局員警以毒品簡易快速篩檢試劑初步檢驗呈嗎啡、海洛
    因、甲基安非他命陽性反應，有屏東縣政府警察局潮州分局
    毒品類初步檢驗結果報告表在卷可資佐證，足認被告前開自
    白與事實相符，堪予採信，本件事證明確，被告犯行洵堪認
    定，應依法論科。
三、查93年修正施行之毒品危害防制條例就施用毒品者，祇於「
    初犯」及「5 年後再犯」二種情形，有其追訴條件之限制，
    即須於初犯經觀察、勒戒或強制戒治釋放後，5 年內均無施
    用毒品之行為，始能認其前所實施之觀察、勒戒或強制戒治
    已足遮斷毒癮，而得於5 年後再犯時，再予適用初犯之規定
    ，重行觀察、勒戒等程式。倘5 年內已經再犯，被依法追訴
    處罰，縱其第3 次（或第3 次以上）施用毒品之時間在初犯
    釋放5 年以後，即與「5 年後再犯」之情形有別，且因已於
    「5 年內再犯」，顯見其再犯率甚高，原實施觀察、勒戒或
    強制戒治，已無法收其實效，而無5 年戒斷期之存在，自無
    再經觀察、勒戒及強制戒治之必要，應由檢察官逕行起訴（
    最高法院95年度第7 次、97年度第5 次刑事庭會議決議意旨
    參照）。本件被告於觀察、勒戒後5 年內業有如事實欄所示
    施用毒品案件之論罪科刑紀錄，有臺灣高等法院被告前案紀
    錄表乙份在卷可查，參諸前揭決議意旨，自無再經觀察、勒
    戒及強制戒治之必要，本院自應依法就被告本次施用毒品之
    犯行予以論罪科刑，併予敘明。
四、按海洛因及甲基安非他命分屬毒品危害防制條例第2 條第2
    項第1 款、第2 款所規定之第一級、第二級毒品，不得持有
    、施用。核被告所為，分別係犯毒品危害防制條例第10條第
    1 項、第2 項之施用第一級毒品罪、施用第二級毒品罪。其
    於施用前後持有第二級毒品甲基安非他命及第一級毒品海洛
    因之低度行為，應為施用之高度行為所吸收，不另論罪。又
    被告於上開時、地以將海洛因、甲基安非他命等毒品同時置
    於玻璃球內燒烤吸食煙霧之單一方式同時施用第一級毒品海
    洛因與第二級毒品甲基安非他命，乃以一行為同時觸犯上開
    二罪名，為想像競合犯，應依刑法第55條之規定，從一重之
    施用第一級毒品罪處斷。另被告有上開事實欄所載之科刑及
    執行情形，有臺灣高等法院被告前案紀錄表附卷足憑，其於
    有期徒刑執行完畢後5 年內，再故意犯本件有期徒刑以上之
    罪，依刑法第47條第1 項之規定，構成累犯，並應加重其刑
    。爰審酌被告前已因施用毒品案件，經法院裁定送觀察、勒
    戒及判處罪刑並執行完畢，猶不能斷絕毒癮而再行施用，顯
    見其自制力薄弱，惟其施用毒品僅屬自殘行為，對於他人之
    法益尚無直接之侵害，且被告於犯後坦承犯行並表悔意，態
    度尚佳，另施用毒品者均有相當程度之成癮性及心理依賴，
    其犯罪心態與一般刑事犯罪之本質並不相同，應側重適當之
    醫學治療及心理矯治為宜等一切情狀，爰量處如主文所示之
    刑，以示懲儆。
五、扣案之海洛因1 包（驗餘淨重0.072 公克）係屬毒品危害防
    制條例第2 條第2 項第1 款所規範之第一級毒品，已如前述
    ，另用以盛裝上開毒品所用包裝袋1 只，以現今所採行之鑑
    驗方式，包裝袋上仍會殘留微量毒品而無法將之完全析離，
    應視同本案所查獲之第一級毒品海洛因，併依毒品危害防制
    條例第18條第1 項諭知沒收銷燬之，而鑑驗耗損之第一級毒
    品海洛因，既已滅失，爰不再行諭知沒收銷燬。又扣案之毒
    品施用工具（水車）1 組，經警以毒品簡易快速篩檢試劑初
    步檢驗結果呈嗎啡、海洛因及甲基安非他命陽性反應，亦業
    如前述，而該扣案物品上殘存之毒品，依現行檢驗方式乃以
    刮除方式為之，仍會摻殘若干毒品無法分離，故應一併視為
    毒品，並依毒品危害防制條例第18條第1 項前段之規定併宣
    告沒收銷燬之。
據上論斷，應依刑事訴訟法第273 條之1 第1 項、第299 條第1
項前段，毒品危害防制條例第10條第1 項、第2 項、第18條第1
項前段，刑法第11條、第47條第1 項、第55條，判決如主文。
本案經檢察官陳新君到庭執行職務。
中    華    民    國   100    年    12    月    29    日
                  刑事第二庭  法  官  李佳容
以上正本證明與原本無異。
如不服本判決應於收受判決後10日內向本院提出上訴書狀，並應
敘述具體理由；其未敘述上訴理由者，應於上訴期間屆滿後20日
內向本院補提理由書（均須按他造當事人之人數附繕本）「切勿
逕送上級法院」。
中    華    民    國  100     年    12    月    29    日
                              書記官  鍾思賢
附錄本案論罪科刑法條全文：
毒品危害防制條例第10條
施用第一級毒品者，處6月以上5年以下有期徒刑。
施用第二級毒品者，處3年以下有期徒刑。